【裁判字號】    92,判,1068
【裁判日期】    920815
【裁判案由】    有關稅捐事務
【裁判全文】
最  高  行  政  法  院  判  決                  九十二年度判字第一○六八號
    上  訴  人  九族文化村股份有限公司
    代  表  人  甲○○
    被 上訴 人  財政部臺灣省中區國稅局（承受南投縣稅捐稽徵處業務）
    代  表  人  許虞哲
右當事人間因營業稅事件，上訴人對於中華民國九十一年六月十一日臺中高等行政法
院九十一年度訴字第一七八號判決，提起上訴，本院判決如左：
    主  文
上訴駁回。
上訴審訴訟費用由上訴人負擔。
    理  由
一、本件上訴人在原審起訴意旨略以：被上訴人以上訴人涉嫌於民國八十七年十二月
    三十一日取具佳麗華國際企業有限公司（下稱佳麗華公司）及金美雲廣告事業有
    限公司（下稱金美雲公司）所開立無實際交易事實之統一發票三張，銷售額計新
    臺幣（下同）五、五○○、○○○元（未含稅），營業稅額二七五、○○○元，
    充作進項憑證，申報扣抵銷項稅額，核定對上訴人補徵營業稅二七五、○○○元
    ，並按所漏稅額二七五、○○○元，裁處五倍之罰鍰計一、三七五、○○○元。
    上訴人就罰鍰處分不服，循序提起行政訴訟。按上訴人因參加交通部觀光局所舉
    辦之臺北燈會，委請金美雲公司與佳麗華公司處理會場佈置與燈光音響事宜，上
    訴人與該二公司確有交易事實，而非無進貨事實，又因上訴人與該二公司均係第
    一次交易，於交易前請該二公司提供公司執照與營利事業登記證供核對，證明其
    為合法登記之廠商，請款時再核對稅捐稽徵機關核發之統一發票，且付款時並請
    該二公司於請款單上簽收，上訴人與該二公司確有交易事實，且於交易前已盡相
    當之注意仍無法知道該二公司為虛設行號，上訴人實無過失，無過失而違反營業
    稅法之規定，不應受處罰。又依營業稅法第五十一條第五款及司法院釋字第三三
    七號解釋，得追繳稅款及處罰者，須符合「虛報進項稅額」及「逃漏稅款」二要
    件方得為之。上訴人取得佳麗華公司與金美雲公司之發票共計五、五○○、○○
    ○元，內有進項稅額二七五、○○○元，於申報八十七年十一月、十二月營業稅
    時，用以扣減銷項稅額後以其餘額為應納稅額據以繳納營業稅。而佳麗華公司與
    金美雲公司於同年同月份亦以該發票所含之二七五、○○○元為銷項稅額，據以
    繳納該營業稅二七五、○○○元，有繳納稅單可證。如此上訴人因本交易而少繳
    營業稅，而佳麗華公司與金美雲公司亦因此交易而多繳營業稅，進銷雙方加減計
    算相抵後國庫並未少收稅款，即無逃漏稅款事實，未逃漏稅款而科處罰款，與前
    開司法院釋字第三三七號解釋意旨之追繳稅款及罰鍰要件不符，而被上訴人仍對
    本件營業稅，據以科處罰鍰，係屬違法處分。財政部八十三年七月九日臺財稅第
    八三一六○一三七一號函釋不論虛設行號廠商有無繳納營業稅，概以逃漏稅款處
    罰，違反司法院釋字第三三七號解釋意旨，應屬無效，而應不予援用。綜上所陳
    ，本案原處分及訴願決定對認事用法顯有違誤，請依法判決將原處分及訴願決定
    均撤銷等語。
二、被上訴人則以：本案系爭發票開立人金美雲公司及佳麗華公司，乃案外人劉燦輝
    與林家興二人利用黃麗華等人頭所創設，黃麗華明知金美雲公司及佳麗華公司均
    未營業，亦無實際之交易行為，自八十七年九月間起分別以該二家公司名義連續
    虛偽填製買受人、品名、數量及金額之會計憑證統一發票，交付予上訴人等情，
    業經臺北市稅捐稽徵處查明屬實，黃麗華所涉不法事證亦由臺灣士林地方法院簡
    易判決處刑在案。是該二家公司既未真正營業，上訴人自無向該二家公司進貨之
    可能，上訴人一再爭執其有向該二家公司進貨，自難以採。又查系爭三張發票開
    立日期均為八十七年十二月三十一日，所載交易繫屬期間、交易內容及交易金額
    ，與被上訴人洽請交通部觀光局所函送之上訴人參加八十八年臺北燈會相關資料
    所載，參加八十八年臺北燈會廠商施工進場期間（八十八年二月二十六日至八十
    八年三月八日）、上訴人參加演出節目內容及其演出節目預算額度等均不相符。
    足證上訴人取得系爭三張發票與其參加八十八年臺北燈會並無相關，上訴人持觀
    光局請柬謝函，據以主張取得系爭三張發票有進貨事實，即無可採。又系爭交易
    款項五、七七五、○○○元上訴人主張於八十八年一月二十日以現金支付，惟查
    該款項超過一百萬元，既違商業會計法第九條有關商業支出超過一定金額（一百
    萬元）以上者，應使用載明受款人之匯票、本票等支付工具之規定，且所稱付款
    日係在未參加燈會前一個月，其間上訴人所主張之交易應尚未完成，卻將全部交
    易額以現金付清，亦有悖於一般商場經驗法則，再則上訴人亦乏確有支付現金之
    具體事證，所持請款單自難據為本案之反證。至財政部八十三年七月九日臺財稅
    第八三一六一○三七一號函，係中央主管機關財政部為符合司法院釋字第三三七
    號解釋意旨，規定對於營業人取得非實際交易對象所開立之統一發票作為進項憑
    證申報扣抵銷項稅額，涉營業稅法第五十一條第五款之處理原則，該函內容，並
    無上訴人所指與營業稅法第五十一條規定要件不符，及牴觸司法院釋字第三三七
    號解釋意旨情事等語，資為抗辯。
三、原審斟酌全辯論意旨及調查證據之結果，以：按「納稅義務人，有左列情形之一
    者，除追繳稅款外，按所漏稅額處一倍至十倍罰鍰，並得停止其營業：一、．．
    ．五、虛報進項稅額者。」為行為時營業稅法第五十一條第五款所明定。上訴人
    主張其參加交通部觀光局所舉辦之臺北燈會，委請金美雲公司與佳麗華公司處理
    會場佈置與燈光音響事宜，上訴人與該二公司確有交易事實，而非無進貨事實云
    云。經被上訴人函詢交通部觀光局，交通部觀光局以九十年二月十四日觀技九十
    字第○二三三○號函復稱，八十八年臺北燈會廠商施工進場期間為八十八年二月
    二十六日至八十八年三月八日。查該統一發票及估價單上所記載之施作時間，已
    明確記載為八十七年十一月一日起至八十七年十二月三十一日止，上訴人所指之
    該段時間，並非交通部觀光局所指定八十八年臺北燈會廠商施工進場之期間（八
    十八年二月二十六日至八十八年三月八日）。反而交通部觀光局所指定八十八年
    臺北燈會廠商施工進場期間，上訴人並無委由金美雲公司及佳麗華公司佈置會場
    ，且八十八年臺北燈會動態節目預算審查資料表，就上訴人部分亦無會場佈置之
    項目，此有交通部觀光局九十年二月十四日觀技九十字第○二三三○號函附於原
    處分卷可稽，是上訴人主張八十八年度臺北燈展將會場佈置委由金美雲公司及佳
    麗華公司負責，顯非實在。況金美雲公司及佳麗華公司，乃案外人劉燦輝與林家
    興二人利用黃麗華等人頭所設立之虛設行號，此二公司無實際之交易行為，卻自
    八十七年九月間起分別陸續開立統一發票予他人作為進項憑證，黃麗華違反商業
    會計法等情，業經臺灣士林地方法院判決黃麗華有期徒刑六月在案，此有臺灣士
    林地方法院八十九年度簡字第一○七四號刑事簡易判決及臺灣士林地方法院檢察
    署檢察官聲請簡易判決處刑書附卷可稽。金美雲公司及佳麗華公司既是虛設行號
    之公司，上訴人自無向無實際交易之該二家公司進貨之可能。又該二家公司縱有
    公司設立登記，領有公司執照及營利事業登記證並繳納營業稅，仍不影響其為虛
    設行號之事實。次查我國現行加值型營業稅，係就各個銷售階段之加值分別予以
    課稅之多階段銷售稅，各銷售階段之營業人皆為營業稅之納稅義務人，故尚不能
    僅以最後銷售階段之營業人已報繳營業稅，即認定其他銷售階段之營業人無逃漏
    營業稅。因虛設之公司行號為牟取不法之利益，無銷售貨物或勞務之事實虛開統
    一發票後，通常另取得虛偽之進項憑證申報扣抵銷項稅額，以抵銷其應納之稅額
    ，虛設之公司行號縱有申報營業稅，政府仍無法收到應收之稅款，故取得虛設行
    號之發票申報扣抵之營業人，尚難謂無逃漏。至財政部八十三年七月九日臺財稅
    第八三一六一○三七一號函，係中央主管機關財政部為符合司法院釋字第三三七
    號解釋意旨，規定對於營業人取得非實際交易對象所開立之統一發票作為進項憑
    證申報扣抵銷項稅額，涉行為時營業稅法第五十一條第五款之處理原則，該函內
    容，並無上訴人所指與行為時營業稅法第五十一條規定要件不符，及牴觸司法院
    釋字第三三七號解釋意旨之情事。從而，被上訴人按上訴人所漏稅額二七五、○
    ○○元，裁處五倍之罰鍰計一、三七五、○○○元，核無違誤，訴願決定予以維
    持，亦無不合。上訴人訴請撤銷，為無理由，應予駁回等情，為其判決之依據。
四、本院按：金美雲公司及佳麗華公司係虛設行號之公司，上訴人自不可能有向無實
    際交易之該二家公司進貨之事實，故上訴人無進貨之事實，取得虛設行號之統一
    發票作為進項憑證等情，業經原審依職權認定在案。查上訴人既無進貨之事實而
    以虛設行號之發票充當進貨憑證，其違章事實涉有故意過失之歸責要件，已屬甚
    明。次查我國現行加值型營業稅，係就各個銷售階段之加值分別予以課稅之多階
    段銷售稅，各銷售階段之營業人皆為營業稅之納稅義務人，故尚不能僅以最後銷
    售階段之營業人已報繳營業稅，即認定其他銷售階段之營業人無逃漏營業稅。因
    虛設之公司行號為牟取不法之利益，無銷售貨物或勞務之事實虛開統一發票後，
    通常另取得虛偽之進項憑證申報扣抵銷項稅額，以抵銷其應納之稅額，虛設之公
    司行號縱有申報營業稅，政府仍無法收到應收之稅款，故取得虛設行號之發票申
    報扣抵之營業人，尚難謂無逃漏。上訴意旨仍執前詞略以：上訴人取得佳麗華與
    金美雲二公司之發票，於申報八十七年十一月、十二月營業稅時，用以扣減銷項
    稅額後以其餘額為應納稅額據以繳納營業稅。而佳麗華公司與金美雲公司於同年
    同月份亦以該發票所含之銷項稅額，據以繳納該營業稅，如此上訴人因本交易而
    少繳營業稅，而金美雲與佳麗華公司亦因此交易而多繳營業稅，進銷雙方加減計
    算相抵後應無逃漏稅款事實等語，核無可採。綜上；原審斟酌全辯論意旨及調查
    證據之結果，將原決定及原處分均予維持，駁回上訴人之訴，核無違背法令。上
    訴論旨指摘原判決違誤，求予廢棄，難認有理由，應予駁回。
據上論結，本件上訴為無理由，爰依行政訴訟法第二百五十五條第一項、第九十八條
第三項前段，判決如主文。
中    華    民    國    九十二      年      八        月     十五       日
                    最 高 行 政 法 院  第 一 庭
                                審 判 長 法  官      黃  綠  星
                                         法  官      彭  鳳  至
                                         法  官      蔡  進  田
                                         法  官      黃  璽  君
                                         法  官      廖  宏  明
右  正  本  證  明  與  原  本  無  異
                                         法院書記官  彭  秀  玲
中    華    民    國    九十二      年      八        月      十五      日


司法院資訊處製作；財團法人民間司法改革基金會備份。
